最高法院刑事判決　　　　　　　　　　　　　　　九十三年度台上字第六五七四號
　　上　訴　人　乙○○
　　　　　　　　　　　　（另案在台灣台中監獄執行中）
　　　　　　　　甲○○
右上訴人等因殺人等罪案件，不服台灣高等法院台中分院中華民國九十三年八月十七
日第二審更審判決（九十三年度上重更(一)字第二０號，起訴案號：台灣台中地方法院
檢察署九十一年度偵字第二四五四九號、九十二年度偵字第二０八八號），提起上訴
，本院判決如左：
　　主　文
原判決關於乙○○部分及甲○○殺人部分撤銷，發回台灣高等法院台中分院。
其他上訴駁回。
　　理　由
一、關於撤銷發回部分
本件原判決撤銷第一審關於上訴人乙○○共同殺人部分及上訴人甲○○殺人部分之科
刑判決，改判依牽連犯論處乙○○共同殺人罪刑（處無期徒刑，褫奪公權終身）。甲
○○共同殺人（累犯）罪刑（處有期徒刑十五年），固均非無見。
惟查(一)按刑事審判上之共同被告，係為訴訟經濟等原因，由檢察官或自訴人合併或追
加起訴，或由法院合併審判所形成，其間各別被告及犯罪事實仍獨立存在。故共同被
告對於其他共同被告之案件而言，為被告以外之第三人，本質上屬於證人，為確保被
告對於證人之詰問權，證人於審判中，應依法定程序，到場具結陳述，並接受被告之
詰問，其陳述始得作為認定被告犯罪事實之判斷依據。民國九十二年九月一日生效之
增訂刑事訴訟法第二百八十七條之二規定：法院就被告本人之案件調查共同被告時，
該共同被告準用有關證人之規定。同法第一百五十八條之三規定：證人依法應具結而
未具結者，其證言不得作為證據。本件原判決係依共同被告甲○○之供述為乙○○論
罪科刑之依據，但原審於九十三年八月三日審理時，未依上開之規定踐行調查證據程
序，自非適法。(二)被告以外之人於偵查中向檢察官所為之陳述，須顯有不可信之情況
者，始不得為證據；其於檢察事務官、司法警察官或司法警察調查中所為之陳述，與
審判中不符時，先前之陳述，則須具有較可信之特別情況，且為證明犯罪事實存否所
必要者，始得為證據，此觀之九十二年九月一日施行之刑事訴訟法第一百五十九條之
一第二項、第一百五十九條之二之規定即明。查證人蔡禮丞於九十一年十一月三日警
詢中證稱：「九十一年十一月三日早上六時許發生槍擊案，我在場，故我到刑事組說
。九十一年十一月三日一時許我與陳鴻俊就在一起喝酒，我們二人於五時共同到台中
市○○路三七一號三樓內賭『四支刀』，席間因朋友找我，故我到樓下與朋友聊天，
當我返回大樓時，在電梯口碰到陳鴻俊與三、四人一起下樓，我跟隨在後，我們走在
馬路斑馬線處時，對向車道有一名男子從車上下來，手持一把槍朝陳鴻俊射擊，第一
槍打中陳鴻俊，陳鴻俊應聲倒地，……。」、「（指認照片）乙○○很像是開槍之人
」等語（見警卷第二九頁反面至第三０頁）。但該證人於審理中證稱：「我看到乙○
○拿槍出來，往天空指」，「我轉頭後有聽到槍聲」，「好像有看到陳鴻俊衝過去乙
○○那邊」，「我不是很清楚，陳鴻俊倒地時，我已經往後跑了」、「陳鴻俊他應該
是第二槍聲倒下」各等語。前後所供不一，則該證人於警詢中之陳述，須具有可信之
特別情況，且為證明犯罪事實存否所必要，始得採為斷罪之依據，乃原判決採信該證
人於警詢中之供述為證據，竟未依上開法條規定詳加論斷說明，徒以警察局偵訊筆錄
，為公務員職務上製作之紀錄文書，依刑事訴訟法第一百五十九條之四規定，得為證
據，是證人蔡禮丞之上開警詢偵訊筆錄應堪以採信等語。但查該人於審理中供述所為
之審理筆錄亦為公務員職務上製作之紀錄文書，同有上開第一百五十九條之四之適用
，原審未加採信，自有論理上之矛盾。(三)原判決認定乙○○與甲○○同至藏槍之地點
取得槍枝回到現場，先行下車並趁陳鴻俊由對向穿越馬路至台中市○○路三五六號前
道路處之機會，朝陳鴻俊之頭部率先射擊一槍，擊中陳鴻俊頭部之左後頸部，陳鴻俊
中槍倒地後，乙○○又朝陳鴻俊再射擊一槍，惟未射中。此時甲○○亦下車走至陳鴻
俊斜右側後面，持槍朝陳鴻俊射擊一槍，但未擊中。旋分頭搭乘計程車逃離現場等語
。但理由中又依甲○○於警詢、偵、審中所供乙○○先下車，走到健行路道路中線擋
在路中央對陳鴻俊開槍，第一槍是對空開槍，陳鴻俊跑向乙○○，要抱著乙○○，但
沒撲到，陳鴻俊跑過頭，與乙○○擦身而過，乙○○又轉頭開了第二槍，打中陳鴻俊
的頭部，我見到陳鴻俊頭部流血，再對陳鴻俊開一槍打中腿部，相隔二秒等語（見原
判決第一五頁），亦有事實認定與理由說明不相一致之違誤。乙○○上訴意旨指摘原
判決關於其部分，及甲○○上訴意旨指摘原判決關於殺人部分不當，尚非全無理由，
應認各該部分有撤銷發回之原因。
二、駁回部分
按刑事訴訟法第三百七十七條規定，上訴於第三審法院，非以判決違背法令為理由，
不得為之。是提起第三審上訴，應以原判決違背法令為理由，係屬法定要件。如果上
訴理由狀並未依據卷內訴訟資料，具體指摘原判決不適用何種法則或如何適用不當，
或所指摘原判決違法情事，顯與法律規定得為第三審上訴理由之違法情形，不相適合
時，均應認其上訴為違背法律上之程式，予以駁回。本件上訴人甲○○上訴意旨略稱
：(一)原判決依槍砲彈藥刀械管制條例第七條第四項論處上訴人罪刑；但內政部警政署
刑事警察局鑑驗書載明：查扣之槍枝係屬仿造之槍枝，其機械性能良好，認具殺傷力
等語，但未說明上開槍枝之殺傷力是否具有與制式手槍相若甚或超過，原判決遽以上
開條項論罪科刑，自有理由不備之違誤。(二)原判決附表（下稱附表）編號三、四、六
所示之槍、彈，非其所藏放，只因被捕後，應警方之要求交出充當績效，而為虛偽供
述，顯見上訴人自始無非法持有槍、彈之犯意。(三)乙○○及周方亮於九十一年十二月
十八日為警捕獲時，上訴人尚未到案，乙○○兩人為推卸責任而誣指上訴人非法持有
四支槍枝。如上訴人確持有全部槍彈，豈有僅持二支手槍殺人，而置他手槍於車上之
理云云。查原判決認定上訴人甲○○，曾於八十八年間犯偽造文書案件，經判處有期
徒刑八月確定，於九十年九月八日執行完畢。復於九十年間及九十一年間，分別犯重
利罪及侵占罪，經判處有期徒刑五月及有期徒刑六月確定，嗣經裁定其應執行刑為有
期徒刑十月，於九十一年九月二十四日易科罰金執行完畢，仍不知悔改，復於九十一
年四月間某日，在台中市○○○路與軍功路口附近，未經許可，明知友人賴明興（綽
號老婆興，於九十一年七月十六日死亡）所交付如附表編號一至六號具殺傷力之制式
手槍及制式子彈，仍予收受，並將之藏放在台中市○○○○道附近之某土地公廟內等
情，係依憑上訴人於警詢及偵、審中所為不利於己之供述，並有扣案如附表所示之手
槍、子彈及內政部警政署刑事警察局鑑定書，資以認定上訴人有未經許可，寄藏手槍
之事實，因而撤銷第一審關於上訴人未經許可，寄藏手槍部分之科刑判決，改判依想
像競合犯，從一重論處上訴人未經許可，寄藏手槍（累犯）罪刑，已敘明其所憑之證
據及認定之理由，從形式上觀察，並無違背法令之情形存在。次按原審已敘明槍砲彈
藥刀械管制條例所稱之手槍，並不限於正式兵工廠所產製之制式手槍；非法製造者所
仿製，其殺傷力與制式手槍相若或超過制式手槍之仿製手槍，亦屬手槍範圍，不能論
以其他具有殺傷力之槍枝。否則犯人非法仿製手槍，其殺傷力與制式手槍相若或超過
制式手槍時，若不能論以製造手槍罪，而正式兵工廠所產製之手槍又屬合法製造，則
將使槍砲彈藥刀械管制條例之未經許可製造手槍罪，永無適用餘地。而附表編號三至
四號所示槍枝，雖均係仿製左轉手槍，惟均具有來復線八條（其中一支係左旋、一支
係右旋，原判決誤為二支均係左旋），性能良好，可擊發口徑０．三八吋制式子彈，
有鑑定書可稽，是上開二槍枝自仍屬槍砲彈藥刀械管制條例所稱之手槍，已據原判決
敘述明確，上訴人重為事實之爭執，尚非適法。而上訴人不但於警詢中供承寄藏全部
槍枝之情，於原審九十三年八月三日審理中亦為相同之供述，是上訴人事後所辯：附
表編號三、四、六所示之槍、彈係應警方之要求而交出以充績效，及遭乙○○及周方
亮誣陷云云，尚非可採。上訴意旨未依卷內訴訟資料具體指摘原判決關於上訴人未經
許可，寄藏手槍部分，如何不適用法則，或如何適用法則不當，徒就原審採證認事職
權之適法行使，及原判決已說明之事項，任意指摘，核與法律規定得為第三審上訴理
由之違法情形，不相適合。其此部分上訴為違背法律上之程式，應予駁回。
據上論結，應依刑事訴訟法第三百九十七條、第四百零一條、第三百九十五條前段，
判決如主文。
中　　　華　　　民　　　國　　九十三　　年　　 十二 　　月　　 十六 　　日
                              最高法院刑事第七庭
                                  審判長法官  莊　登　照
                                        法官  洪　明　輝
                                        法官  黃　一　鑫
                                        法官  魏　新　和
                                        法官  林　秀　夫
      右正本證明與原本無異
                                              書  記  官
中　　　華　　　民　　　國　　九十三　　年　　 十二 　　月　　二十一　　日
                                                                      Ｍ
